【裁判字號】    97,交聲,846
【裁判日期】    970430
【裁判案由】    違反道路交通管理處罰條例聲明異議
【裁判全文】
臺灣臺北地方法院交通事件裁定         97年度交聲字第846號
原處分機關  臺北市交通事件裁決所
異  議  人
即受處分人  乙○○
上列受處分人因違反道路交通管理處罰條例案件，對於臺北市交
通事件裁決所中華民國九十七年三月二十七日所為之處分（原處
分案號：北市裁二字第裁二二－ＺＣＡ三○一八九六號），聲明
異議，本院裁定如下：
    主  文
異議駁回。
    理  由
一、按汽車行駛高速公路及快速公路，應依速限標誌指示，高速
    公路及快速公路交通管制規則第五條第一項前段定有明文。
    再「汽車行駛於高速公路、快速公路或設站管制之道路，不
    遵使用限制、禁止、行車管制及管理事項之管制規則而有下
    列行為者，處汽車駕駛人新臺幣（下同）三千元以上六千元
    以下罰鍰：一、行車速度超過規定之最高速限或低於規定之
    最低速限。」，亦經道路交通管理處罰條例第三十三條第一
    項第一款所明文規定，而汽車駕駛人駕駛汽車違反道路交通
    管理處罰條例第三十三條第一項規定者，除應依該條所規定
    之罰鍰處罰外，並應予記違規點數一點，復為道路交通管理
    處罰條例第六十三條第一項第一款所明定。又「汽車駕駛人
    之行為有下列情形之一，當場不能或不宜攔截製單舉發者，
    得逕行舉發：‥‥七、經以科學儀器取得證據資料證明其行
    為違規。」、「第一項逕行舉發，應記明車輛牌照號碼、車
    型等可資辨明之資料，以汽車所有人為被通知人製單舉發。
    」、「本條例之處罰，受舉發違反道路交通管理事件之受處
    罰人，認為受舉發之違規行為應歸責他人者，應於舉發違反
    道路交通管理事件通知單應到案日期前，檢附相關證據及應
    歸責人相關證明文件，向處罰機關告知應歸責人，處罰機關
    應即另行通知應歸責人到案依法處理。逾期未依規定辦理者
    ，仍依本條例各該違反條款規定處罰。」、「依本條例規定
    逕行舉發或同時併處罰其他人之案件，推定受逕行舉發人或
    該其他人有過失。」，亦為道路交通管理處罰條例第七條之
    二第一項第七款、第四項、第八十五條第一項、第四項所明
    文規定。是如汽車駕駛人行駛高、快速公路，行車速度超過
    規定之最高速限未滿二十公里，為警當場攔停者，處罰機關
    固應對該汽車駕駛人為處罰，惟若舉發機關並非當場對該部
    汽車攔停，而係依上開道路交通管理處罰條例第七條之二第
    一項第七款之規定逕行舉發者，此際舉發機關只能對汽車所
    有人為掣單舉發，而如經舉發之汽車所有人認為受舉發之違
    規行為應歸責他人，並於舉發通知單上所載之應到案日期前
    到案，檢附相關證據及應歸責人相關證明文件，向處罰機關
    告知該名超速駕駛之汽車違規駕駛人，處罰機關應即另行通
    知應歸責人到案依法處理，而如汽車所有人未於應到案日期
    前到案或雖於應到案日期前到案，但未告知處罰機關實際之
    違規駕駛人者，處罰機關仍應依上開道路交通管理處罰條例
    之規定加以處罰該受舉發人。又行為人駕駛小型車行駛高、
    快速公路而有行車速度超過規定之最高速限未滿二十公里之
    情形，嗣為警逕行舉發，而在舉發通知單上所載之應到案日
    期前到案聽候裁決或提出申訴或陳述，經處罰機關調查後仍
    認定有上開違規行為者，依違反道路交通管理事件統一裁罰
    基準及處理細則（下稱處理細則）第二條第二項所定之違反
    道路交通管理事件統一裁罰基準表（下稱基準表）之規定，
    應裁處罰鍰三千元，並依上述道路交通管理處罰條例第六十
    三條第一項第一款之規定記違規點數一點。
二、本件異議人即受處分人乙○○駕駛其所有之車牌號碼ＣＺ－
    ○二六八號自用一般小客車，於民國九十六年十二月二十日
    十二時五十一分許，行經國道一號高速公路南下一五二公里
    處時，該處路段之速限為一百公里，受處分人竟以一百十五
    公里之速度超速十五公里行駛，而為在該處執勤之內政部警
    政署國道公路警察局第三警察隊泰安分隊警員甲○○以電腦
    雷達自動照相測速器測得受處分人所駕駛之該車超速十五公
    里（未滿二十公里）而照相採證後，以該車違反道路交通管
    理處罰條例第三十三條第一項第一款規定而逕行掣單舉發，
    經將舉發通知單送達受處分人後，受處分人於舉發通知單上
    所載之應到案日期（九十七年一月三十日）前之九十七年一
    月七日向原處分機關提出申訴，經原處分機關函請舉發機關
    即內政部警政署國道公路警察局第三警察隊調查結果，仍認
    受處分人確有前述違規行為，原處分機關遂依道路交通管理
    處罰條例第三十三條第一項第一款、第六十三條第一項第一
    款（漏引第一款）及處理細則第四十三條、第四十四條暨基
    準表之規定，於九十七年三月二十七日以北市裁二字第裁二
    二－ＺＣＡ三○一八九六號裁決書裁處受處分人罰鍰三千元
    ，並記違規點數一點。
三、本件聲明異議意旨詳如後附之異議狀影本所載。
四、訊據受處分人對於上開時間行經前開高速公路之事實坦承不
    諱，然矢口否認有何違反道路交通管理處罰條例規定之行為
    ，辯稱：其在國道上開車從未超速過，其當時係開內側車道
    ，且有看碼表，當時速度並未超過一百公里，並未超速，又
    其被罰是在車速臨界一百公里的地方，而報紙有報導測速器
    有誤差，希望能夠免罰云云。
五、經查：受處分人確於前述時間駕駛上開自用小客車，行經速
    限為一百公里之前開高速公路路段之際，以行車速度時速一
    百十五公里超速行駛之違規事實，業據證人即員警甲○○於
    本院九十七年四月二十二日調查時，以具結擔保渠供述之真
    實性，並在負擔偽證罪之心理處罰心理狀態下證稱：「當天
    我是從十二點到十六點執行測速照相勤務，當天我是用移動
    式的測照儀器，地點是在國道一號南下一五二公里處，那裡
    剛好是一個隔音牆的維修門，我把它架在護欄上，以雷達來
    講的話，它的發射距離是無限遠，但是我們一般測速的距離
    大約為五十公尺左右，因為要搭配相機的遠距，該測速儀器
    一開機就會自動檢測，如果檢測失敗的話，就無法使用，且
    測速器經過中央標準局檢驗，誤差值大概負二、三左右，測
    出來的速度會比較慢，行為人開車的實際速度會比較快，我
    們在受訓的時候都有提到誤差值是設定成負二、三左右。」
    、「（問：當天你所使用的測速儀器是否有經過檢驗？）有
    ，就是九十七年十月以前有效，我們是一年檢驗一次。」、
    「（問；在當天的測速地點之前是否有架設告示牌，告知駕
    駛人前有測速照相？）有，我們是設置在南下一百五十一公
    里處，依規定高速公路必須在測速地點五百公尺以前，告知
    駕駛人前有測速照相，一般的道路是三百公尺以前告知即可
    。」、「問：你當天所使用的測速儀器跟報紙上所刊登新型
    ＰＤＡ測速器是否同款的儀器？）不是，報紙上刊登的這款
    是雷射槍，我當天所使用的是雷達‥‥，任何的測速儀器除
    每年要檢驗之外，一開機它自己就會檢驗，如果失敗的話，
    就無法使用，且報紙上刊登的行車測速器也有可能是它自己
    不準。」等語明確（見本院九十七年四月二十二日訊問筆錄
    ），並有九十六年十月十七日經濟部標準檢驗局雷達測速儀
    檢定合格證書（該檢定之有效期限至九十七年十月三十一日
    止）、證人甲○○當庭提出之渠所使用雷達測速儀器上貼有
    檢定合格單標籤之照片列印資料、標示有「前有測速照相」
    告示牌之照片列印資料及現場採證照片等附卷可稽。受處分
    人雖以前情置辯，並提出雅虎奇摩新聞列印資料證明國道測
    速器有灌水、誤差之情事云云，然此縱或屬實，亦僅屬個案
    ，並非警員所使用之所有測速儀器均有此等情事，況該案中
    所使用之測速儀器與本件所使用之測速儀器既不相同（此業
    據證人甲○○證述在卷），自難比附援引適用於本件，是受
    處分人以其在國道上開車從未超速過，其當時係開內側車道
    ，且有看碼表，當時速度並未超過一百公里，並未超速，又
    其被罰是在車速臨界一百公里的地方，而報紙有報導測速器
    有誤差，希望能夠免罰云云，顯不足採。本件事證明確，受
    處分人確有前開違規行為堪以認定。
六、綜上所述，受處分人確於前揭時、地駕駛上開車輛，有行車
    速度超過規定之最高速限未滿二十公里之違規行為，且在應
    到案日期前提出申訴，從而原處分機關依道路交通管理處罰
    條例第三十三條第一項第一款、第六十三條第一項第一款、
    處理細則第四十三條、第四十四條暨基準表之規定，裁處受
    處分人罰鍰三千元，並記違規點數一點，核無違誤，本件受
    處分人聲明異議為無理由，應予駁回。
據上論斷，應依道路交通案件處理辦法第十九條，裁定如主文。
中    華    民    國    97    年    4     月    30    日
                  交通法庭  法  官  黃紹紘
以上正本證明與原本無異。
如不服本裁定，應於裁定送達後5日內，向本院提出抗告狀。
                            書記官  陳靜君
中    華    民    國    97    年    4     月    30    日


司法院資訊處製作；財團法人民間司法改革基金會備份。
